最高法院刑事判決　　　　　　　　　 111年度台上字第1630號
上　訴　人　謝政廣


選任辯護人　王淑琍律師
上列上訴人因違反毒品危害防制條例等罪案件，不服臺灣高等法
院中華民國110 年12月23日第二審更審判決（110 年度上更一字
第89號，起訴案號：臺灣新北地方檢察署108 年度偵字第8246號
），提起上訴，本院判決如下：
    主  文
上訴駁回。
    理  由 
一、按刑事訴訟法第377 條規定，上訴於第三審法院，非以判決
    違背法令為理由，不得為之。是提起第三審上訴，應以原判
    決違背法令為理由，係屬法定要件。如果上訴理由書狀並未
    依據卷內訴訟資料，具體指摘原判決不適用何種法則或如何
    適用不當，或所指摘原判決違法情事，顯與法律規定得為第
    三審上訴理由之違法情形，不相適合時，均應認其上訴為違
    背法律上之程式，予以駁回。
二、本件原判決認定上訴人謝政廣有如其事實欄（下稱事實欄）
    一㈠至㈢所示共同販賣第一級毒品海洛因之犯行，因而維持
    第一審關於論處上訴人共同販賣第一級毒品共3 罪刑（各處
    有期徒刑7 年7 月），並定應執行有期徒刑8 年6 月之科刑
    判決，駁回上訴人在第二審之上訴。已詳細敘述所憑之證據
    及認定之理由，所為論斷，俱有卷存證據資料可資覆按，從
    形式上觀察，尚無違背法令之情形。
三、上訴意旨略以：
（一）上訴人係基於幫助共同被告蔡炳勇之意思而參與販賣海洛
      因，應成立幫助犯；其所為3 次犯行之時間、地點密接，
      手法相同，且侵害同一法益，各次行為之獨立性極為薄弱
      ，應論以接續犯，原判決論以共同正犯，並予以分論併罰
      ，有適用法則不當之違誤。
（二）上訴審就上訴人所犯3 次犯行，分別量處上訴人有期徒刑
      7 年2 月，並定應執行有期徒刑7 年10月，雖經最高法院
      撤銷發回，然第二審僅上訴人提起上訴，檢察官並未上訴
      ，應有不利益變更禁止原則之適用。原判決維持第一審判
      決之量刑，有適用法則不當之違法。
（三）上訴人係幫助販賣，且未分得任何利益，再其前後3 次販
      賣係在短時間內為之，數量非鉅。原判決未能審酌上情，
      所為量刑及酌定執行刑均屬過重，且僅較蔡炳勇略減有期
      徒刑1 月，違反比例原則、平等原則、罪刑相當原則云云
      。
四、惟查：
（一）刑法關於正犯、幫助犯之區別，係以其主觀之犯意及客觀
      之犯行為標準，凡以自己犯罪之意思而參與犯罪，無論其
      所參與者是否係犯罪構成要件之行為，皆為正犯。以幫助
      他人犯罪之意思而參與犯罪，其所參與者，苟係犯罪構成
      要件之行為，亦為正犯。以幫助他人犯罪之意思而參與犯
      罪，所參與者，又為犯罪構成要件以外之行為，才為幫助
      犯。販賣毒品罪之成立，以有營利為目的之賣出行為，即
      屬該當；而毒品買賣之時間地點、金額數量之聯絡、商定
      ，及毒品之實際交付、收取買賣價金，均屬販賣毒品罪構
      成要件事實之部分行為，苟有參與其事，即係分擔實行犯
      罪行為；且共同正犯間，非僅就其自己實施之行為負其責
      任，並在犯意聯絡之範圍內，對於其他共同正犯所實施之
      行為，亦應共同負責。刑法修正廢止連續犯之規定後，除
      具有複次行為外觀之接續犯、集合犯仍評價為一罪外，各
      複次行為當本於一行為一罪一罰之原則予以論處。而販賣
      毒品之犯罪，本質上並非必然具有複次性，立法者亦無兼
      包含攝、聚多成一之擬制意思，社會通念尤難容忍一再違
      犯。接續犯之成立，係以時、空密接性為前提要件，若行
      為可獨立評價，自非屬接續犯。
      依原判決認定之事實，就事實欄一㈠至㈢所示販賣海洛因
      犯行，係由蔡炳勇與購毒者談妥欲購買數量、價額，上訴
      人則係依蔡炳勇指示交付海洛因予購毒者，並收取價金，
      再將價金交回蔡炳勇，是上訴人就上開販賣海洛因犯行，
      與蔡炳勇間顯有犯意聯絡，且所分擔之行為係交付海洛因
      ，亦屬販賣海洛因構成要件之行為，自應就販賣海洛因犯
      行負共同正犯之責，不因其僅分擔交付海洛因行為，以及
      其是否因此而獲有利得，而有不同。是原判決論上訴人以
      販賣第一級毒品罪之共同正犯，並無不合。又上訴人所犯
      共同販賣海洛因犯行，犯罪時間分別為民國108 年2 月19
      日、同年月20日、同年月27日，時間明顯可分，對象、地
      點亦有不同。原判決因認該3 次犯行之犯意個別，行為互
      殊，應分論併罰，亦無違誤。上訴意旨以其應屬幫助犯、
      接續犯，原判決論以共同正犯，並予以分論併罰，有適用
      法則不當之違法云云，核係就原判決對法律所為適法之闡
      述，徒憑其主觀之顯然誤解，漫事指摘，難認係適法之第
      三審上訴理由。
（二）刑事訴訟法第370 條第1 項規定：「由被告上訴或為被告
      之利益而上訴者，第二審法院不得諭知較重於原審判決之
      刑。但因原審判決適用法條不當而撤銷之者，不在此限。
      」其所謂原審判決係指第一審判決而言，不包括經本院發
      回更審前之第二審判決在內。且如第二審前次判決，既經
      撤銷已不存在，其判決結果亦不生任何拘束力。
      本件上訴審判決後，上訴人及檢察官均不服上訴審關於上
      訴人部分之判決，提起第三審上訴，經本院予以撤銷並發
      回更審，是該部分上訴審判決，既經撤銷，已失其效力，
      原審自不受其拘束，而無所謂不利益變更禁止之適用。上
      訴意旨指摘原判決維持第一審判決之量刑，違反不利益變
      更禁止原則云云，應係誤解法律規定，同非上訴第三審之
      適法理由。
（三）量刑之輕重，係屬法院得依職權裁量之事項，苟法院於量
      刑時，已斟酌刑法第57條各款所列情狀，而未逾越法定範
      圍，又未顯然濫用其職權，即不得遽指為違法。而執行刑
      之量定，同係法院裁量之職權，倘其所酌定之執行刑，並
      未違背刑法第51條各款所定之方法或範圍（即法律之外部
      性界限），亦無明顯違背公平、比例原則或整體法律秩序
      之理念（即法律之內部性界限）者，亦無許任意指摘其為
      違法或不當。而共同正犯因各別涉案程度、參與時間、分
      擔行為種類、案件之主導程度之差異，法院本得依個別調
      查證據所得，予以斟酌量處適當之刑，不能比附援引其他
      共同正犯量刑，指摘量刑違法、不當，據為適法上訴第三
      審的理由。
      原判決以第一審判決已依刑法第57條所定各款之一切情狀
      ，分別量處有期徒刑7 年7 月（共3 罪），並定應執行有
      期徒刑8 年6 月，客觀上並未逾越法定刑度及定應執行刑
      之範圍，或濫用其裁量權限，核屬事實審法院量刑職權之
      適法行使，因而予以維持等旨。依上開說明，尚無不合，
      不得任意指為違法。此部分上訴意旨，或徒憑自己說詞，
      或單純援引其他共犯之量刑，指摘原判決所為量刑及酌定
      執行刑違法，均非上訴第三審之適法理由。
五、綜上所述，本件上訴意旨，或置原判決已明白論斷的事項於
    不顧，任憑己意，異持評價，指為違法，且就事實審量刑職
    權之適法行使，再予爭執，均不能認為適法的第三審上訴理
    由。應認其上訴均為不合法律上之程式，予以駁回。
據上論結，應依刑事訴訟法第395 條前段，判決如主文。
中    華    民    國   111    年    4     月    14    日
                  刑事第六庭審判長法  官  李  錦  樑  
                                  法  官  蔡  彩  貞  
                                  法  官  林  孟  宜  
                                  法  官  錢  建  榮  
                                  法  官  吳  淑  惠  
本件正本證明與原本無異
                                  書記官
中    華    民    國   111    年    4     月    21    日